【裁判字號】    95,簡上,199
【裁判日期】    950622
【裁判案由】    妨害公務等
【裁判全文】
臺灣板橋地方法院刑事判決             95年度簡上字第199號
上  訴  人  臺灣板橋地方法院檢察署檢察官
上  訴  人
即  被  告  丁○○
                    （另案於臺灣臺北監獄臺北分監執行中）
上列上訴人等因被告妨害公務等案件，不服本院九十五年度簡字
第七九四號中華民國九十五年二月二十三日第一審判決（原聲請
簡易判決處刑案號：九十五年度偵字第一一二三號），提起上訴
，本院合議庭判決如下：
    主    文
原判決撤銷。
丁○○對於公務員依法執行職務時，施強暴脅迫，累犯，處有期
徒刑陸月，如易科罰金，以參佰元折算壹日。
其被訴侮辱公務員部分無罪。
    犯罪事實
一、丁○○前於民國八十五年間因違反肅清煙毒條例及麻醉藥品
    管理條例案件，經臺灣士林地方法院以八十五年度訴字第一
    二三七號各判處有期徒刑三年六月、六月，並定應執行刑三
    年十月，丁○○不服而上訴至臺灣高等法院以八十六年度上
    訴字第六一五二號審理，嗣撤回上訴而告確定，乃入監服刑
    ，於八十八年五月五日縮短刑期假釋出監；嗣假釋遭撤銷，
    復入監執行殘刑一年十一月十日，於九十一年二月九日縮短
    刑期執行完畢並於翌日釋放出監。又於九十一年間因竊盜案
    件，經本院以九十一年度板簡字第一七三三號判處有期徒刑
    六月確定；另於同年間因違反毒品危害防制條例案件，經本
    院以九十二年度訴字第一三七０號判處有期徒刑八月確定；
    上揭二罪所科刑罰經本院以九十三年度聲字第二０五號裁定
    應執行有期徒刑一年確定；於九十三年一月九日入監服刑，
    於九十三年十二月二十七日縮短刑期執行完畢並於翌日釋放
    出監（於本案均構成累犯）。
二、緣丁○○前於九十四年間因竊盜案件，經本院以九十四年度
    簡字第四一００號判處有期徒刑六月，如易科罰金，以三百
    元折算一日確定，卻因逃匿而遭臺灣板橋地方法院檢察署檢
    察官發佈通緝，嗣於九十五年一月一日為警緝獲，旋經同署
    檢察官命令指揮送監執行徒刑在案。後丁○○聲請准予易科
    罰金，乃經同署檢察官於九十五年一月五日上午十時許提訊
    辦理易科罰金事宜，訊畢，即將之暫留置在該署候訊室附設
    電話之牢房內，俾其撥打電話予其家屬前來辦理易科罰金手
    續。詎丁○○在撥打電話期間，因其父親使用之行動電話沒
    電，乃向因另案遭提訊而暫留置在另一候訊室內之其堂弟丙○○，詢問其叔父使用之行動電話門號，俾和適與其叔父同
    行之其父親繼續聯繫辦理易科罰金事宜，卻遭同署法警甲○○多次制止，因而心生不滿。嗣於同日時四十九分許，甲○○及另名法警乙○○押解丁○○至另間候訊室時，丁○○竟
    基於妨害公務之犯意，出手抓到甲○○之衣領，又以拳頭毆
    打甲○○之腳部，並以腳踹踢其小腿，復對甲○○恫嚇稱「
    我是清水在地，大家相遇得到，你敢給我怎麼樣（臺語發音
    ）」等語，而施以強暴、脅迫，造成甲○○受有左前額血腫
    二乘二乘０．五公分、左耳瘀傷六乘三公分、右小腿挫滅傷
    一乘０．四公分等傷害，且心生畏懼，致生危害於安全。
三、案經臺灣板橋地方法院檢察署檢察官自動檢舉偵辦起訴。
    理    由
壹、有罪部分
一、訊據被告丁○○固坦承在前述時間經檢察官提訊辦理易科罰
    金事宜而暫留置在候訊室期間，因與其堂弟丙○○對話，而
    遭法警甲○○制止一節不諱，惟矢口否認有何妨害公務及恐
    嚇等犯行，辯稱：伊說伊住在清水，大家相遇得到，只是提
    醒渠等不要再打了，沒有恐嚇之意；且伊是被七、八個人毆
    打，怎麼可能打人云云。經查：
  (一)上揭犯罪事實，業據證人即被害人甲○○於本院審理時證述
    ：當時被告和乙○○走在前面，伊走在後面，要押解被告到
    另外一間居留室，被告突然無預警地轉過身揮拳打伊的頭，
    打到伊的左側臉部，之後伊與同事要壓制被告，渠就說「我
    是清水在地的，大家相遇得到，你敢給我怎麼樣」等語明確
    ；證人即臺灣板橋地方法院檢察署法警乙○○於本院審理時
    亦結證稱：當時伊與甲○○戒護被告，被告就朝甲○○衝過
    去舉起右手，出拳揮往甲○○的左臉頰，甲○○有閃躲，但
    還是打到甲○○的左臉頰，伊就把被告押到鐵欄杆那邊，伊
    等制止被告後，被告用臺語說「我是清水在地的，大家相遇
    得到，你敢給我怎麼樣」等情綦詳（以上均見本院九十五年
    六月八日審判筆錄）。且經本院勘驗案發現場即臺灣板橋地
    方法院檢察署候訊室所裝設之監視錄影系統監視影像光碟片
    結果，該監視錄影器係面對前開候訊室五間牢房，來回錄影
    ，每隔一至二秒錄下一個畫面，上午十時四十九分六秒：被
    告左手拉扯甲○○外套，甲○○右手敞開，Ｂ法警（按：即
    乙○○）立於旁制止；上午十時四十九分八秒：被告左手舉
    起與肩同高，遭Ｄ法警握住手肘，畫面看不清楚被告及甲○○左手置於何處，甲○○右手舉起置於Ｄ法警左肩上，Ｂ法
    警左手臂圈住被告脖子制止被告；上午十時四十九分九秒，
    被告右手握拳向內彎舉起，頭略上揚，甲○○右手及左手均
    朝向被告舉起與肩同高，一隻腳彎曲，狀似失衡快跌倒，Ｂ
    法警左手臂仍圈住被告脖子制止被告，Ｄ法警狀似幫助制止
    ，有本院九十五年四月二十五日勘驗筆錄一件暨翻拍照片六
    幀以及本院九十五年五月一日準備程序筆錄一份附卷可稽，
    則前開監視影像畫面所示被告揮舉右手毆打被害人甲○○以
    及嗣遭甲○○暨其他法警合力制止等事實，均與證人甲○○
    及乙○○證述上情一致；而被害人甲○○在案發後旋於同日
    前往廣州醫院門診治療，經醫院診斷其受有左前額血腫二乘
    二乘０．五公分、左耳瘀傷六乘三公分、右小腿挫滅傷一乘
    ０．四公分等傷害，亦有該醫院出具之診斷證明書一紙在卷
    足憑（見臺灣板橋地方法院檢察署九十五年度偵字第一一二
    三號偵查卷第一之一頁）。再衡諸我國一般國民對於臺語語
    詞之使用方式以及社會之通念，被告對被害人甲○○稱「我
    是清水在地的，大家相遇得到，你敢給我怎麼樣（臺語發音
    ）」一語，乃意涵著被告誇躍自己在清水地區一帶人脈、勢
    力龐大，若有人對其不利，日後亦會對該人施以報復之意思
    ，自足致人心生畏懼，此併經被害人甲○○於本院審理時證
    稱：當時伊覺得伊在這裡上班，伊在明，被告在暗，會有點
    怕怕的等語無訛（見同上審判筆錄）。是被告辯稱：伊未毆
    打被害人甲○○，且其稱「我是清水在地的，大家相遇得到
    」一語僅在提醒被害人甲○○，並無恐嚇之意云云，無非事
    後推諉卸責之詞，不足採信。
  (二)至證人即被告之堂弟丙○○雖於本院審理時證述稱：伊看到
    法警站起來跟伊堂哥對話，伊很害怕，就躲到角落蹲起來，
    所以伊沒有看到伊堂哥與法警打架的事情，後來伊堂哥有哀
    哀叫說不要打，但還是被打等語（見同上審判筆錄），則證
    人丙○○已陳明未目睹被告與法警發生肢體衝突之經過，縱
    其確曾聽聞被告哀求「不要打」一節屬實，亦係被告毆打被
    害人甲○○以後之情事，故無法資為有利於被告之認定，附
    此敘明。
  (三)綜上所述，本案事證明確，被告犯行堪以認定，應予依法論
    罪科刑。
二、查被告對於臺灣板橋地方法院檢察署法警甲○○依法執行公
    務時，施加暴力毆打並恫稱「我是清水在地的，大家相遇得
    到，你敢給我怎麼樣（臺語發音）」等語，致被害人甲○○
    受傷，且心生畏懼，核其所為，係犯刑法第一百三十五條第
    一項之對於公務員依法執行職務時施強暴脅迫罪以及同法第
    三百零五條之恐嚇罪。其以一行為觸犯上揭二罪名，為想像
    競合犯，應依刑法第五十五條前段規定從一重之妨害公務罪
    處斷。又被告前於八十五年間因違反肅清煙毒條例及麻醉藥
    品管理條例案件，經臺灣士林地方法院以八十五年度訴字第
    一二三七號各判處有期徒刑三年六月、六月，並定應執行刑
    三年十月，被告不服而上訴至臺灣高等法院以八十六年度上
    訴字第六一五二號審理，嗣撤回上訴而告確定，乃入監服刑
    ，於八十八年五月五日縮短刑期假釋出監；嗣假釋遭撤銷，
    復入監執行殘刑一年十一月十日，於九十一年二月九日縮短
    刑期執行完畢並於翌日釋放出監；又於九十一年間因竊盜案
    件，經本院以九十一年度板簡字第一七三三號判處有期徒刑
    六月確定；另於同年間因違反毒品危害防制條例案件，經本
    院以九十二年度訴字第一三七０號判處有期徒刑八月確定；
    上揭二罪所科刑罰經本院以九十三年度聲字第二０五號裁定
    應執行有期徒刑一年確定；於九十三年一月九日入監服刑，
    於九十三年十二月二十七日縮短刑期執行完畢並於翌日釋放
    出監，有臺灣高等法院被告前案紀錄表一件在卷足憑，其於
    五年內再犯本案有期徒刑以上之罪，為累犯，應依刑法第四
    十七條規定加重其刑。原審以被告犯行明確，依法論罪科刑
    ，固非無見；惟原審判決引用檢察官聲請簡易判決處刑書所
    記載之犯罪事實，認定被告對於被害人即法警甲○○依法執
    行職務時，出手抓住被害人甲○○之衣領，以拳頭毆打被害
    人甲○○之頭部、腳踢其小腿，更出言恐嚇稱「我清水在地
    ，你敢給我怎麼樣，大家相遇的到」，當場施以強暴、脅迫
    行為，致生危害於被害人甲○○之安全，被害人甲○○並因
    此受有左前額血腫、左耳瘀傷、右小腿挫滅傷之傷害等對於
    公務員依法執行職務時施強暴脅迫之犯罪情節，然原審判決
    主文欄僅諭知被告對於公務員依法執行職務時施強暴，漏未
    諭知被告併有對於公務員依法執行職務時施脅迫之行為，自
    有未恰。本案被告所犯對於公務員依法執行職務時施強暴脅
    迫以及恐嚇等犯行均事證明確，其猶否認此部分犯罪，指摘
    原判決不當而提起上訴，為無理由；而公訴人以被告未能尊
    重原審判決，任意編詞提起上訴，認原審量處容屬過輕為由
    而提起上訴，請求撤銷原判決，量處較原審更重之刑度等語
    ；然查被告不服法院判決，本得於法定期間內提起上訴，此
    乃憲法保障人民之訴訟權益，亦為刑事訴訟設置審級救濟制
    度之目的所在；且司法資源之有效應用，責任在於司法機關
    ，不可加諸於被告，自不得僅以被告利用刑事訴訟審級制度
    提起上訴為唯一理由，而從重量處其刑，從而，實難因被告
    不服原審判決而聲明不服，即遽謂其係濫行上訴，更無從由
    此量處重刑，是檢察官堅執前情請求撤銷原審判決，量處較
    重之刑等語，亦屬無據；惟原審判決既有上揭可議之處，仍
    應將原審判決關於對於公務員依法執行職務時施強暴脅迫以
    及恐嚇部分均予撤銷改判。爰審酌被告曾有竊盜、施用毒品
    等犯罪前科及執行紀錄，仍不知悔改，再為本案妨害公務及
    恐嚇犯行，惡性非輕，兼衡其犯罪動機、目的、手段、所生
    危害以及犯罪後猶飾詞否認犯行、不知悔悟之態度等一切情
    狀，量處如主文所示之刑，並諭知易科罰金之折算標準，以
    資懲儆。
貳、無罪部分
一、本件公訴意旨略以：被告於九十五年一月五日經臺灣板橋地
    方法院檢察署檢察官提訊辦理易科罰金事宜，於訊畢後，將
    被告暫時留置在該署候訊室附有電話之牢房，供其撥打電話
    以籌資金，惟被告於打電話期間，不時與候訊室內其他牢房
    之人犯交談，本署法警甲○○因恐其為禁止接見通信之被告
    對外聯絡而多次制止，嗣至當日上午十時四十九分許，該署
    法警將被告提解至留置看守所人犯之牢房時，被告明知當時
    坐在候訊室內整理卷宗之法警甲○○係依法執行職務，竟於
    經過甲○○身旁時，當場以「你娘勒」（臺語）侮辱之，因
    認被告涉犯刑法第一百四十條之侮辱公務員罪嫌等語。
二、公訴人認被告涉有上揭罪嫌，係以被告於偵查中之供述、證
    人甲○○於偵查中之證言及職務報告、扣案之監視光碟片及
    勘驗筆錄等資為其論據。
三、按犯罪事實應依證據認定之，無證據不得認定犯罪事實；又
    不能證明被告犯罪者，即應諭知無罪之判決，刑事訴訟法第
    一百五十四條第二項、第三百零一條第一項分別定有明文。
    次按認定不利於被告之事實，須依積極證據，苟積極證據不
    足為不利於被告事實之認定時，即應為有利於被告之認定，
    更不必有何有利之證據。又認定犯罪事實所憑之證據，雖不
    以直接證據為限，間接證據亦包括在內，然而無論直接或間
    接證據，其為訴訟上之證明，須達於通常一般人均不致有所
    懷疑，而得確信其為真實之程度，始得據為有罪之認定，最
    高法院三十年上字第八一六號及七十六年臺上字第四九八六
    號判例意旨可資參照。
四、訊據被告固坦承曾口稱「你娘勒」一語等情不諱，惟堅詞否
    認有何侮辱公務員罪嫌，辯稱：當時伊跟伊父親講電話，講
    得很生氣，掛完電話後順口講，並沒有針對任何人等語。經
    查：
  (一)被告辯稱：當時伊跟伊父親聯繫繳保釋金之事情，後來因為
    伊父親手機沒電，所以伊要向伊堂弟詢問伊叔父之電話，因
    為當時伊叔父與伊父親在一起，法警誤會伊幫其他人打電話
    ，所以制止伊，因為伊家人都不識字，跟家人解釋這件事情
    解釋得很火，跟伊父親及叔父講電話講得很大聲，掛完電話
    之後順口講出「你娘勒」，並沒有針對任何人等語（見本院
    九十五年四月十一日準備程序筆錄以及本院九十五年六月八
    日審判筆錄），核與證人即被告之堂弟丙○○於本院審理時
    具結證述稱：一開始被告跟伊伯父（按：即被告之父親）講
    電話時口氣不好、聲音很大，因為當時要辦易科罰金之事，
    伊伯父看不懂字，後來被告問伊父親之電話，被告就打給伊
    父親，但是伊父親也是沒有讀書，就越講越大聲，被法警制
    止一、二次左右，後來法警就不給渠打電話，伊堂哥就掛電
    話，並對著電話說「你娘勒」等情節相符（見本院九十五年
    六月八日審判筆錄）。而證人甲○○亦證稱：當天被告去執
    行科開完庭回來，執行科讓渠撥電話聲請易科罰金，渠拿起
    電話，並跟另一個在押被告交談，因為在押被告那邊有很多
    是禁止接見之人犯，所以伊一再制止被告，渠都不接受規勸
    ，後來渠講電話越來越大聲，有點咆哮之意味，伊就叫伊掛
    電話等語（以上均見本院九十五年六月八日審判筆錄），其
    亦供稱被告因與另名被告對話，且講電話聲請過大，而遭其
    制止等情無訛，足見被告及證人丙○○所述被告為向丙○○
    詢問其叔父電話而與丙○○對話，以及被告因與其父親及叔
    父聯繫易科罰金事宜不遂致講電話聲音過大等語，尚屬非虛
    ，從而，被告辯稱伊因講電話講得很生氣，所以掛完電話後
    順口講「你娘勒」一語，並非針對任何人等語，自非不可採
    信。
  (二)至證人甲○○前於偵查中證稱：因被告一直問其他人犯電話
    ，伊認為渠在幫別人打電話，且開始咆哮，所以伊就制止渠
    打電話，並要渠回到留置北所人犯牢房，開門後，渠走到伊
    旁邊就說「你娘勒」，當時伊坐在兩個牢房中間辦公桌整卷
    等語（見臺灣板橋地方法院檢察九十五年度偵字第一一二三
    號偵查卷第三七頁），而其於本院審理時供稱：伊印象中，
    被告是在伊制止渠、渠掛了電話後，馬上說「你娘勒」，伊
    不確定被告講這三個字是否是針對伊，但是伊感覺得很不好
    ，伊覺得被告在侮辱伊等語（見同上審判筆錄），則證人甲○○對於其聽聞被告口稱「你娘勒」一詞之時間及情狀，先
    後供述不一，甚且，無法確定被告當時是否係針對其罵稱「
    你娘勒」一語，則縱其主觀上感覺遭受被告侮辱，亦無法逕
    以他人主觀上之認定，即推測被告確有對證人甲○○出言侮
    辱之意。另公訴人所舉之扣案監視錄影系統監錄影像翻拍光
    碟片，並未收錄現場聲音，有本院九十五年四月二十五日勘
    驗筆錄以及本院九十五年五月一日準備程序筆錄各一件存卷
    供參，自亦無法據以認定被告確有針對甲○○辱稱「你娘勒
    」等語。
  (三)綜上所述，本件被告雖曾口稱「你娘勒」一語，然其辯稱僅
    係因與其父親及叔父聯繫辦理易科罰金事宜不遂，一時情緒
    反應而順口說出之詞，並非針對任何人等語，應值採信。且
    依公訴人所舉各項證據方法，尚無法證明被告確有針對甲○○辱罵「你娘勒」等語，而使本院達於確信其有侮辱公務員
    犯行之程度。此外，復查無其他積極證據足認被告有公訴意
    旨所指侮辱公務員罪行，自無從證明被告此部分犯罪。
五、末按地方法院簡易庭對被告為簡易判決處刑後，經提起上訴
    ，而地方法院合議庭認應為無罪判決之諭知者，依刑事訴訟
    法第四百五十五條之一第三項準用第三百六十九條第二項規
    定意旨，應由該地方法院合議庭撤銷簡易庭之判決，改依第
    一審通常程序審判（最高法院九十一年度臺非字第二一號判
    決意旨參照）。是本案既不能證明被告涉有侮辱公務員犯行
    ，原審遽為被告有罪之判決，尚有違誤，被告否認犯罪，指
    摘原判決不當而提起上訴，為有理由；至公訴人亦執前詞，
    請求撤銷原判決，量處被告更重之刑等語，為無理由（理由
    詳前所述），惟原審判決關於侮辱公務員部分既有上揭未適
    之處，自應由本院合議庭將原審判決關此部分撤銷，並自為
    第一審無罪之判決。
據上論斷，應依刑事訴訟法第四百五十五條之一第一項、第三項
、第四百五十二條、第三百六十九條第一項前段、第二百九十九
條第一項前段、第三百零一條第一項前段，刑法一百三十五條第
一項、第三百零五條、第五十五條、第四十七條、第四十一條第
一項前段，罰金罰鍰提高標準條例第一條前段、第二條，判決如
主文。
本案經檢察官陳鴻濤到庭執行職務。
中    華    民    國    95    年    6     月    22    日
                  刑事第七庭審判長法  官  胡  堅  勤
                                  法  官  崔  玲  琦
                                  法  官  王  瑜  玲
上列正本證明與原本無異。
有罪部分不得上訴，無罪部分當事人如不服本判決，仍得於送達
後10日內向本院提出上訴狀（應附繕本），上訴於臺灣高等法院
。
中    華    民    國    95    年    6     月    23    日
                                  書記官  黃  頌  棻
附錄本案論罪科刑法條全文：
中華民國刑法第一百三十五條
對於公務員依法執行職務時，施強暴脅迫者，處三年以下有期徒
刑、拘役或三百元以下罰金。
意圖使公務員執行一定之職務或妨害其依法執行一定之職務或使
公務員辭職，而施強暴脅迫者，亦同。
犯前二項之罪，因而致公務員於死者，處無期徒刑或七年以上有
期徒刑；致重傷者，處三年以上、十年以下有期徒刑。
中華民國刑法第三百零五條
（恐嚇危害安全罪）
以加害生命、身體、自由、名譽、財產之事，恐嚇他人致生危害
於安全者，處二年以下有期徒刑、拘役或三百元以下罰金。


司法院資訊處製作；財團法人民間司法改革基金會備份。
